【裁判字號】    97,抗,286
【裁判日期】    970430
【裁判案由】    假扣押
【裁判全文】
臺灣高等法院民事裁定                   97年度抗字第286號
抗  告  人  威生製藥有限公司
兼法定代理  乙○○
人
抗  告  人  甲○○
共同代理人  楊進銘律師
抗告人因與相對人團聯有限公司間假扣押事件，對於中華民國96
年11月12日臺灣板橋地方法院96年度裁全字第8177號所為裁定提
起抗告，本院裁定如下：
    主  文
抗告駁回。
抗告訴訟費用由抗告人負擔。
    理  由
一、按請求及假扣押之原因，應釋明之。前項釋明如有不足，而
    債權人陳明願供擔保或法院認為適當者，法院得定相當之擔
    保，命供擔保後為假扣押。民國92年2月9日修正公佈之民事
    訴訟法第526條第1項、第2項規定甚明。所謂假扣押之原因
    ，即債務人有日後不能強制執行或甚難執行之虞或應在外國
    為強制執行者是也，同法第523條亦有明文。諸如債務人浪
    費財產、增加負擔、或就其財產為不利益之處分，將達於無
    資力之狀態、或移住遠地、逃匿無蹤或隱匿財產等情形均屬
    之。債權人就假扣押之原因，依法有釋明之義務，亦即需提
    出可使法院信其主張為真實之證據，必待釋明有所不足，而
    債權人陳明願供擔保後，始得准為假扣押；若債權人未釋明
    假扣押之原因，即不符假扣押之要件。
二、本件相對人於原法院主張：其尋覓製酒工廠場地，經不動產
    仲介居間介紹，與抗告人威生製藥有限公司（以下稱威生公
    司）之代理人即抗告人甲○○（抗告人乙○○之父）洽商承
    租事宜。詎契約磋商時，甲○○竟出示威生公司提供之不實
    建物使用圖，表示圖面內面積所及之範圍，相對人均可使用
    ，相對人不疑有他，遂於94年9月30日與威生公司就台北縣
    五股鄉○○路○段9巷30號左側之廠房簽訂租賃契約。詎料，
    經相對人向主管機關洽詢，赫然發現前開廠房實為一違章建
    築，得使用之範圍短少近二分之一，且廠房中間一大塊面積
    未經合法登記，致相對人亦根本無法取得工廠登記證，為此
    ，相對人受有如下之損害：(一)曾經債權人函請減少但仍為債
    務人溢領之租金新臺幣（下同）l,171,800元；(二)已支出之
    裝潢費用6,915,467元；(三)未能如期開工製造酒類之營業損
    失；(四)另行尋覓製酒場地所支付之搬遷費用暨購地費用。抗
    告人甲○○故意提供不實圖說之行為，顯係以故意違背善良
    風俗之方法加損害於債權人；又抗告人威生公司依民法第42
    3、224、226、227條之規定，應負契約上之賠償責任；另抗
    告人乙○○依公司法第23條第2項之規定，亦應負連帶賠償
    責任。茲因抗告人乙○○避居海外、威生製藥公司資本額僅
    500萬元, 且具狀向抗告人等催告賠償未果，為此，願供擔
    保，聲請就300萬元範圍內假扣押等語。
三、相對人就其主張假扣押之請求，業據提出租賃契約書、建物
    使用圖、建物測量成果圖、典律原字第232號律師函、統一
    發票、費用支出統計表、租金支票暨支票簽收單等影以為釋
    明，抗告人固辯稱相對人之營業項目與製酒無關，且抗告人
    所有之建物完全合法等語，惟查，相對人主張抗告人依系爭
    租約之約定，應提供可供其申請工廠登記之品質始屬符合契
    約本旨，且抗告人提出之建物使用圖與與台北縣新莊地政事
    務所建物測量成果圖，於形式上觀之，即可發現顯不相符之
    事實，業據提出租賃契約書、建物使用圖、建物測量成果圖
    等件以為釋明，堪使本院信其主張大概為真。至於相對人公
    司登記之經營項目，與抗告人依租賃契約所負之義務，並無
    必然之關連。又是否確有相對人所主張抗告人有侵權行為或
    債務不履行之事實，均為實體問題，乃應待本案解決。是抗
    告人以此爭執相對人尚未釋明本件請求之原因，應無足取。
    再者，相對人主張抗告人威生公司資本額雖為500萬元，惟
    其所有台北縣五股鄉○○段鴨母港小段31建號即門牌號碼台
    北縣五股鄉○○路○段9巷30號之系爭廠房、臺北縣五股鄉○
    ○段433建號即門牌號碼台北縣五股鄉○○○路2號建物、台
    北縣五股鄉○○段556-18地號土地及抗告人甲○○所有坐落
    台北縣五股鄉○○段鴨母港小段62-7、62-8地號土地，為擔
    保第一商業股份有限公司、台灣中小企業銀行股份有限公司
    之債權，分別設有1,200萬元、1,000萬元之本金最高限額抵
    押權，且由抗告人於95年間之利息收入，僅有安泰商業銀行
    延平分公司給付之496元，是抗告人威生公司之利息所得甚
    微，足見抗告人威生公司現金所剩無幾，其資金去向顯有可
    疑之事實，業據提出土地登記第二類謄本、建物登記第二類
    謄本、財政部台北市國稅局95年度綜合所得稅各類所得資料
    清單影本等可供即時調查之證據，已足釋明抗告人有隱匿財
    產之虞，抗告人辯稱相對人提出之存證信函及營利事業登記
    證影本，尚不足以釋明假扣押之原因等語，應不可採。相對
    人以抗告人有隱匿財產之虞，主張若不即時執行，日後必有
    不能或甚難實現之虞為本件假扣押之原因，聲請對抗告人之
    財產於債權範圍內予以假扣押，揆諸首揭說明，應認有假扣
    押之必要。縱釋明尚有不足，然相對人既陳明願供擔保，以
    補釋明，原法院定相當之擔保，命供擔保後為假扣押，於法
    尚無不合。原裁定准其所請，尚無違誤。抗告意旨指摘原裁
    定不當，求予廢棄，為無理由，
四、據上論結，本件抗告為無理由，裁定如主文。
中    華    民    國    97    年    4     月    30    日
                    民事第十一庭
                        審判長法  官  鄭雅萍
                              法  官  蘇芹英
                              法  官  徐福晉
正本係照原本作成。
本裁定除以適用法規顯有錯誤為理由，並經本院許可外，不得再
抗告。如提起再抗告，應於收受後10日內委任律師為訴訟代理人
向本院提出再抗告狀。並繳納再抗告費新台幣１千元。
中    華    民    國    97    年    4     月    30    日
                              書記官  黃瑞芬


司法院資訊處製作；財團法人民間司法改革基金會備份。
